【裁判字號】    93,易,733
【裁判日期】    950614
【裁判案由】    業務侵占
【裁判全文】
臺灣高雄地方法院刑事判決               93年度易字第733號
公  訴  人  臺灣高雄地方法院檢察署檢察官
被      告  己○○
被      告  丁○○
上二人共同
選任辯護人  王文雄  律師
被      告  壬○○
指定辯護人  陳忠勝  律師
被      告  甲○○
選任辯護人  李錦臺  律師
            許清連  律師
            鄭淑貞  律師
被      告  戊○○
選任辯護人  黃進祥  律師
            江順雄  律師
            黃建雄  律師
上列被告因業務侵占案件，經檢察官提起公訴（92年度偵字第23
260 號、93年度偵字第4111號），本院判決如下：
    主  文
己○○、丁○○、壬○○、甲○○、戊○○共同連續意圖為自己
不法之所有，而侵占對於業務上所持有之物，己○○處有期徒刑
壹年肆月；丁○○累犯，處有期徒刑捌月；壬○○處有期徒刑壹
年陸月；甲○○處有期徒刑拾月；戊○○處有期徒刑陸月，如易
科罰金，以參佰元折算壹日。
    事  實
一、丁○○前於民國88年間，因違反動產擔保交易法案件，經本
    院判處有期徒刑3 月確定，於88年5 月31日易科罰金執行完
    畢。
二、壬○○、己○○、甲○○於民國91年間均任職於高雄市楠梓
    加工出口區○○街之國巨股份有限公司（以下簡稱國巨公司
    ），壬○○於91年7 月至92年5 月底間，擔任收發倉庫之主
    管，主要負責該公司客戶退貨之處理，兼管陶瓷電容下腳料
    回收業務；己○○於91年7 月至92年4 月底間，擔任收發倉
    庫之管理員，負責化學原料之管理及陶瓷電容下腳料回收業
    務；甲○○於91年7 月至92年11月間擔任收發倉庫領班，並
    自92年6 月起接任壬○○之業務，主要負責將陶瓷電容下腳
    料及鈀膏拭紙等生產所需原物料回收；庚○○（經本院另案
    審理）則自92年4 月中旬起擔任該公司收發倉庫倉管理員，
    負責原物料如鈀膏拭紙之回收與原物料發放工作。壬○○、
    己○○、甲○○均係從事國巨公司陶瓷電容下腳料回收業務
    之人，甲○○與庚○○均係從事國巨公司鈀膏拭紙回收業務
    之人。壬○○、己○○、甲○○均知國巨公司所生產之陶瓷
    電容下腳料中含貴重之鈀金屬成分，可將之變賣獲利，3 人
    遂意圖為自己不法之所有，基於侵占自己業務上所持有之陶
    瓷電容下腳料之概括犯意聯絡，自91年7 月間起至92年4 月
    底己○○離職前，由壬○○及己○○利用至國巨公司3 樓生
    產線回收陶瓷電容下腳料之機會，將載有下腳料之回收網車
    先推至國巨公司1 樓收發倉庫先行分類，將其中陶瓷電容下
    腳料藏放在紙箱內，嗣生產線之人員會同將其餘未經藏放之
    下腳料過磅並登記入庫後，再由壬○○將紙箱內之陶瓷電容
    下腳料置於倉庫外空地，甲○○則將之搬運至其車號VP-200
    3 號自小客車內，由壬○○、甲○○輪流開車將前開陶瓷電
    容下腳料攜至加工出口區外，交由己○○負責變賣而侵占入
    己。己○○與壬○○相繼離職後至92年10底之間，其3 人為
    繼續侵占國巨公司之陶瓷電容下腳料，便由甲○○至生產線
    回收陶瓷電容下腳料，並以前開方式將陶瓷電容下腳料藏放
    在紙箱內再將紙箱置於收發倉庫外，並以電話連絡壬○○，
    由壬○○駕車將前開陶瓷電容下腳料攜至加工出口區外，交
    由己○○負責變賣而侵占入己，前開期間內，其3 人每月平
    均侵占國巨公司陶瓷電容下腳料8 次，每次侵占之數量為4
    袋，每袋之重量約為10公斤，故共侵占陶瓷電容下腳料5,12
    0 公斤。
三、壬○○、己○○、甲○○因恐已離職之壬○○經常出現在國
    巨公司會引起懷疑，便由己○○出面，自92年11月起，以每
    次新台幣（下同）10,000元之代價，商請與其等具有犯意聯
    絡之希忠公司送貨員丁○○，利用送貨至國巨公司之便，與
    其等共同為侵占陶瓷電容下腳料之行為。甲○○於92年11月
    7 日，將其至生產線回收之陶瓷電容下腳料（重約100 公斤
    ）裝在紙箱內，依己○○所指示之時間即當日下午5 時許，
    以堆高機將前開紙箱送至國巨公司收發倉庫外之鐵筒內，經
    己○○通知丁○○後，丁○○再以電話聯絡同為希忠公司送
    貨員，且與其有業務侵占之概括犯意聯絡之表弟戊○○，利
    用戊○○至國巨公司送貨之機會，將前開鐵桶內之陶瓷電容
    下腳料運至加工出口區外，交由丁○○轉交己○○變賣。嗣
    92 年11 月15日下午5 時許，甲○○又依前開方式將國巨公
    司之陶瓷電容下腳料10袋（重81.2公斤）置於國巨公司收發
    倉庫外之鐵筒內，並通知丁○○領取，經丁○○通知後，戊○○便駕駛車號E4- 2368號小貨車載運前開陶瓷電容下腳料
    ，至加工區○○路旁與丁○○會合後，便將上開紙箱搬至丁○○所駕駛之車號1688-J L號自小客車上，由丁○○將之載
    出加工區時，適為埋伏之員警發現而通知加工區第一出口檢
    查哨員警攔車盤檢，丁○○見狀加速逃逸，至高雄市○○路
    口為警查獲，在該車之後車廂內起出前開陶瓷電容下腳料。
四、庚○○自丁○○處得知，其經管倉庫內之鈀膏拭紙上之鈀金
    屬價值不菲，可以將之侵占變賣，庚○○遂意圖為自己不法
    之所有，與本具業務侵占概括犯意之丁○○基於侵占其業務
    上所持有之鈀膏拭紙之概括犯意聯絡，先於92年5 月間，將
    其經管倉庫內之鈀膏拭紙1 小包交由丁○○自國巨公司攜出
    ，以確認拭紙中確實含有鈀金屬成分，經確認拭紙中有鈀金
    屬成分後，庚○○便向甲○○告知欲將鈀膏拭紙交由丁○○
    攜出變賣之旨，甲○○因恐庚○○供出甲○○等人侵占陶瓷
    電容下腳料之事實，不敢為反對之意思，便承前開業務侵占
    之概括犯意，並與庚○○、丁○○基於侵占鈀膏拭紙之犯意
    聯絡，自92年6 月起至92年11月13日止，聽任庚○○平均每
    週1 次（先後共22次），每次將5 袋鈀膏拭紙（每袋約7 至
    10 公 斤）交由丁○○攜出變賣，惟依國巨公司之作業程序
    ，該公司生產線亦須會同甲○○統計鈀膏拭紙之存量，庚○○侵占已入帳之鈀膏拭紙，勢必使倉庫內鈀膏拭紙之存量與
    帳面數量不符，甲○○恐侵占鈀膏拭紙之行為遭發覺，又不
    敢阻止庚○○侵占鈀膏拭紙，遂請丁○○將庚○○侵占之鈀
    膏拭紙交予伊，伊再將之放回倉庫，並酌量支付相當之款項
    請丁○○轉交予庚○○，作為鈀膏拭紙變賣之所得，計庚○○共得款97,2 00 元（起訴書誤載為97,300元）。甲○○於
    其前開行為未經偵查機關發覺前，即到保安警察第二總隊第
    四大隊第三中隊楠梓分隊向員警自首且接受裁判，員警經由
    甲○○之供述而查知上情。
五、案經國巨公司訴由保安警察第二總隊第四大隊第三中隊移送
    台灣高雄地方法院檢察署檢察官偵查起訴。
    理  由
壹、證據能力部分：本件公訴人所提證據中，被告僅就下列證據
    爭執其證據能力，故經被告等同意作為證據之證據部分，依
    刑事訴訟法第159 條之5 第1 項之規定，應有證據能力，關
    於未經被告同意作為證據之證據部分，分述如下：
一、按被告以外之人於審判外之言詞或書面陳述，除法律有規定
    者外，不得作為證據；再下列文書，亦得為證據：1 、除顯
    有不可信之情況外，公務員職務上製作之紀錄文書、證明文
    書。2 、除顯有不可信之情況外，從事業務之人於業務上或
    通常業務過程所須製作之紀錄文書、證明文書。3 、除前2
    款之情形外，其他於可信之特別情況下所製作之文書，亦得
    為證據，刑事訴訟法第159 條第1 項、第159 條之4 分別定
    有明文。
二、證人甲○○在警詢中之陳述：被告壬○○於本院準備程序中
    明確表示不同意以證人甲○○在警詢中之陳述為證據，查證
    人甲○○在警詢中之陳述係證人在審判外之言詞陳述，依刑
    事訴訟法第159 條第1 項之規定，就認定被告壬○○被訴事
    實存否之部分，無證據能力。然因被告己○○、丁○○、戊○○均同意以證人甲○○該項言詞陳述為證據，故其就認定
    被告己○○、丁○○、戊○○被訴事實存否之部分，應有證
    據能力。
二、告訴人提出之下腳料損失資料清單及國巨公司89年9 月11日
    至94年1 月21日止（約為案發前後各2 年）委外回收下腳料
    （含陶瓷電容下腳料及鈀膏拭紙）明細：該等文書係國巨公
    司之從事會計業務之人員即證人乙○○於通常業務過程所須
    製作關於國巨公司原物料存量之紀錄文書，本院審酌該文書
    作成之時並未預見本案之發生，且其作成具有一定之例行程
    序，並經電腦查核無訛，故無顯不可信之情況，且就國巨公
    司庫存之陶瓷電容下腳料及鈀膏拭紙於案發前後回收之數量
    有無差異具有關聯性，依刑事訴訟法第159 條之4 第2 款之
    規定，應具有證據能力。被告己○○及丁○○以該文書係告
    訴人作成，且屬私文書，認該項證據不能證明其等犯罪而不
    具證據能力，應係對於證具有無證明力主張，而非證據能力
    有無之主張。又被告壬○○認前開文書中關於損失數量之記
    載有負值，有違常情，故無證據能力，然前開記載之所以出
    現負值，是因為每項產品從投入到產出大約要15天，當月的
    產出不一定是當月的投入，有可能是上月的投入，所以相減
    會有負值（見本院95年5 月10日審判筆錄第27頁以下），是
    被告壬○○前開所指，亦有誤會。
貳、認定事實部分：訊據被告己○○、壬○○、甲○○、戊○○
    對於前開事實均坦承不諱，被告丁○○固未否認於前開時、
    地將陶瓷電容下腳料及鈀膏拭紙自國巨公司運離之事實，然
    否認其所為該當於業務侵占之罪，辯稱：「我是受僱於己○○搬運下腳料，鈀膏拭紙部分我只是幫忙甲○○送回去」云
    云。經查：
一、被告己○○、壬○○、甲○○工作之範圍，均包括陶瓷電容
    下腳料之管理，甲○○則另兼管鈀膏拭紙回收業務之事實，
    為各該被告所自承，核與證人庚○○、甲○○、丙○○於本
    院審理時證述之情節相符（見本院95年5 月10日審判筆錄第
    7 頁、第12頁以下、第23頁以下），陶瓷電容下腳料確係被
    告己○○、壬○○、甲○○業務上所持有之物；鈀膏拭紙則
    係被告甲○○與證人庚○○業務上所持有之物無訛。
二、91年7 月至92年10月間，被告己○○、壬○○、甲○○將侵
    占之陶瓷電容下腳料自國巨公司攜出；92年11月間，被告甲○○先後於92年11月7 日及11月15日各交付12袋（約100 公
    斤）及10袋（合計重81.2公斤）之陶瓷電容下腳料予被告丁○○及戊○○自國巨公司攜出，前開陶瓷電容下腳料均由己○○負責出售，並將出售之所得與壬○○、甲○○朋分花用
    ，丁○○則每次獲取10,000元報酬之事實，除為被告己○○
    、壬○○、甲○○、丁○○、戊○○所自承，並據證人甲○○於本院審理時證述屬實，再審諸證人丙○○於警詢時證稱
    ，自91年7 月至及92年10月底，國巨公司回收陶瓷電容下腳
    料之數量明顯較前一年度短少9810公斤之語（見92年12月24
    日警詢筆錄），及卷附告訴人提出之國巨公司89年9 月11日
    至94年1 月21日止（約為案發前後各2 年）委外回收下腳料
    （含陶瓷電容下腳料及鈀膏拭紙）明細，足證國巨公司應回
    收之陶瓷電容下腳料於前揭時間內確有短少無訛，被告己○○、壬○○、甲○○、戊○○關於其等侵占陶瓷電容下腳料
    之自白，及被告丁○○關於其於前開時、地，受己○○之委
    託，將前開陶瓷電容下腳料自國巨公司攜離之自白，均堪採
    信。
三、至被告丁○○雖辯稱伊僅係受僱於己○○搬運贓物，每次領
    取10,000元報酬，伊至國巨公司搬運前開陶瓷電容下腳料時
    ，其餘被告之侵占行為已既遂，伊根本無從與之共犯，故伊
    所為應僅成立搬運贓物之罪云云。然按共同實施犯罪行為之
    人，在合同意思範圍以內，各自分擔犯罪行為之一部，相互
    利用他人之行為，以達其犯罪之目的者，即應對於全部所發
    生之結果，共同負責。依被告甲○○與被告己○○之犯罪計
    劃，係由被告甲○○將其因業務上所持有國巨公司之陶瓷電
    容下腳料置於大紙箱, 再依被告己○○指示之時間將之置於
    國巨公司之倉庫外，由被告丁○○安排被告戊○○駕駛小貨
    車前來接應，被告戊○○抵達時，被告甲○○則駕駛堆高機
    協助被告戊○○將陶瓷電容下腳料搬至小貨車上之事實，業
    據證人甲○○於警詢中證述無訛（見92年12月8 日警詢筆錄
    ），是被告丁○○及被告戊○○搬運陶瓷電容下腳料行為時
    ，被告己○○與被告甲○○尚未將侵占客體納入自己之支配
    管領範圍，其侵占行為尚未完成，其等所為搬運行為係被告
    己○○與被告甲○○侵占行為之分擔，被告丁○○雖僅分擔
    犯罪行為之一部，但該行為既在其等侵占合同意思範圍內，
    其即應對於全部所發生之結果，共同負責，至於其與被告己○○之間究竟約定按次計算搬運之報酬，或事後均分變賣侵
    占物之所得，並無礙其與被告己○○等共同為侵占犯行之事
    實。
四、此外，被告己○○、壬○○、甲○○等人對於其等侵占陶瓷
    電容下腳料之具體時間及數量雖因時間久遠且次數頻繁而無
    從記憶，然而被告己○○、甲○○、壬○○於91年7 月至92
    年10月底之間侵占陶瓷電容下腳料之頻率及數量為每週2 至
    3 次或每月8 至9 次，每次4 至5 袋（共約40至60公斤）之
    事實，亦據證人甲○○於警詢中證述屬實（見92年11月21日
    及92年12月8 日警詢筆錄），被告壬○○於準備程序中雖不
    同意被告甲○○於警詢中言詞陳述之證據能力，然甲○○該
    項陳述非但屬其自白，並經被告己○○同意作為證據，是就
    被告甲○○及被告己○○侵占陶瓷電容下腳料數額之計算，
    自得援引證人甲○○於警詢中之陳述為據，又證人甲○○於
    本院審理時既已證稱伊與被告己○○及被告壬○○係共同為
    該等侵占犯行，則被告壬○○侵占陶瓷電容下腳料之數量，
    自應與被告甲○○及己○○相同。再被告己○○、甲○○、
    丁○○、戊○○於92年11月7 日及92年11月15日侵占陶瓷電
    容下腳料之數量分別為12袋（約100 公斤）及10袋（81. 2
    公斤）之事實，除為被告甲○○、丁○○、戊○○所自承，
    亦有警卷所附贓物認領保管收據1 紙可憑。是依最有利於被
    告等人之方式計算，91年7 月至92年10月底之間（約16個月
    ），被告己○○、甲○○、壬○○侵占陶瓷電容下腳料之數
    量應為5120公斤【按：8 （次）×16（月）×4 （袋）×10
    （公斤）＝5120公斤】，加上被告己○○、甲○○、丁○○
    、戊○○於92年11月間侵占之陶瓷電容下腳料181.2 公斤，
    國巨公司總計損失陶瓷電容下腳料5301.2公斤。又前開陶瓷
    電容下腳料提煉鈀膏之比例為千分之四，亦即每公斤之陶瓷
    電容下腳料可提煉4 公克之鈀膏，而案發之時，每公斤鈀膏
    之價格為222,232 元等事實，業據證人乙○○於本院審理時
    證述屬實（見本院95年5 月10日審判筆錄第28頁以下），是
    被告己○○、甲○○、壬○○於91年7 月至92年10月底之間
    侵占陶瓷電容下腳料之價值為4,551,311 元【按：5120×0.
    004 ×222,232 ＝4,551,311.36元，小數點以下捨去】；被
    告己○○、甲○○、丁○○、戊○○於92年11月7 日及92年
    11月15日侵占陶瓷電容下腳料之價值為161,073 元【按：18
    1.2 ×0.004 ×222,232 ＝161,073.7536元，小數點以下捨
    去】，國巨公司損失陶瓷電容下腳料之價值總計為4,712,38
    4 元。
五、92年6 月起至92年11月13日止，證人庚○○與被告甲○○、
    丁○○合意，由證人庚○○將其經管收發倉庫之鈀膏拭紙交
    被告丁○○載離國巨公司變賣，其間被告丁○○利用至國巨
    公司送貨之機會，每週1 至2 次（先後22週），每次將5 至
    6 袋（每袋7 至10公斤）自國巨公司載出，嗣後被告丁○○
    並逐次交付1,000 元至7,000 元不等之款項（總計為97,200
    元）予庚○○之事實，為被告甲○○、丁○○所自承，核與
    證人庚○○於本院審理時證稱：被告丁○○找伊侵占鈀膏拭
    紙，並表示伊只要趁其至國巨公司送貨時，將拭紙交付即可
    ，且其與被告甲○○很熟，嗣後甲○○亦表示同意將鈀膏試
    紙取交被告丁○○變賣，伊自92 年6月開始將鈀膏拭紙交由
    被告丁○○去賣，被告丁○○每次交錢給伊，伊均有記起來
    等語大致相符（見本院95年5月10日審判筆錄第7頁以下），
    並有證人庚○○所記載伊自被告丁○○處所領取變賣鈀膏拭
    紙所得明細1 紙可憑，被告甲○○、丁○○關於其等與證人
    庚○○共同將國巨公司鈀膏拭紙載離國巨公司之自白，應堪
    採信。至於其等對於侵占鈀膏拭紙之具體時間及數量雖因時
    間久遠且次數頻繁而有所出入，被告丁○○表示每星期向證
    人庚○○領取鈀膏拭紙1 至2 次，每包重量約10公斤（見92
    年12月2 日警詢筆錄）；被告甲○○表示證人庚○○先後約
    22次將鈀膏拭紙交被告丁○○，每次約1 至2 大袋，每袋約
    7 至10公斤（見92年12月8 日警詢筆錄）；證人庚○○則證
    稱先後約30次交付鈀膏拭紙給被告丁○○，每次均5 至6 袋
    （見95年5 月10日本院審判筆錄第8 頁以下）。本院審酌上
    情，並參酌警卷所附證人庚○○所紀錄被告丁○○交付款項
    之明細上記載，被告丁○○先後交付款項予證人庚○○之次
    數為27次，及證人庚○○於警詢中亦證稱，伊將鈀膏拭紙交
    與被告丁○○後，被告丁○○嗣後便交付相當之款項予伊之
    情，及被告丁○○於警詢中供稱，伊取得鈀膏拭紙後，均於
    次日便將款項交給被告庚○○之情，認證人庚○○將鈀膏拭
    紙交由被告丁○○變賣之次數應係27次，依最有利於被告等
    之方式計算，被告甲○○、丁○○與證人庚○○共同侵占鈀
    膏拭紙之數量應為1350公斤【按：27（次）×5 （袋）×10
    （公斤）＝1,350 公斤】，又前開鈀膏拭紙提煉鈀膏之比例
    為千分之1.29，亦即每公斤之鈀膏拭紙可提煉1.29公克之鈀
    膏，亦據證人乙○○證述屬實，是前開遭侵占之鈀膏拭紙之
    價值為387,017 元【按：1,350 ×0.00129 ×222,232 ＝38
    7,017.028 元，小數點以下捨去】。
六、被告甲○○自警詢至本院審理中均表示伊雖同意證人庚○○
    侵占鈀膏拭紙，但因鈀膏拭紙事先均已入帳，為免庫存之鈀
    膏拭紙數量與電腦帳面不符，伊有請被告丁○○逐次將證人
    庚○○所交付之鈀膏拭紙取回，並墊付相當之款項請被告丁○○交給證人庚○○當作是變賣鈀膏拭紙之所得等語，本院
    審諸證人乙○○於本院審理時確證稱：「（鈀膏拭紙入庫的
    程序為何？）小姐將東西放在三樓電梯口時，會跟倉庫人員
    即甲○○會秤，由甲○○負責秤重，小姐負責紀錄，雙方各
    執一份紀錄結果，再由甲○○回倉庫電腦登帳，小姐手持的
    部分會交給她的主管，甲○○必須依據他手持與小姐會秤的
    結果去登載在電腦上，否則會與生產線上的小姐與採購的下
    腳料數量不符」之語（見本院95年5 月10日審判筆錄第29頁
    ），認被告甲○○前開所言應堪採信。然按侵占罪係即成犯
    ，凡對自己持有之他人所有物，有變易持有為所有之意思時
    ，即應構成犯罪，縱事後將侵占之物設法歸還，亦無解於罪
    名之成立（最高法院43年台上字第675 號判例可參），國巨
    公司之鈀膏拭紙為被告甲○○業務上所持有之物，其明知經
    管該項物品之證人庚○○有意將之侵占入己，猶同意且聽任
    其取走該等鈀膏拭紙，顯然與被告庚○○就其侵占犯行有犯
    意之聯絡，即便其嗣後確實請被告丁○○將證人庚○○所侵
    占之鈀膏拭紙取回入庫，亦無礙於其與證人庚○○共犯業務
    侵占罪之事實。至於被告丁○○非但就侵占鈀膏拭紙之犯行
    事先即與證人庚○○有所謀議，就證人庚○○之侵占犯行，
    且有行為分擔，縱使其嗣後聽從被告甲○○之指示，將侵占
    所得之物交由被告甲○○入庫，並無礙其先前與證人庚○○
    共同侵占鈀膏拭紙犯行之認定。
參、論罪科刑部分：核被告己○○、壬○○、甲○○、丁○○、
    戊○○所為，均係犯刑法第336 條第2 項之業務侵占罪。被
    告丁○○、戊○○就陶瓷電容下腳料及鈀膏拭紙之持有雖無
    業務關係，然其等與有業務關係之庚○○、己○○、壬○○
    、甲○○共同侵占，依刑法第31條第1 項規定，仍為業務侵
    占之共同正犯。被告等先後多次侵占犯行，均時間緊接，手
    法相同，且係觸犯構成要件相同之罪名，顯係基於概括犯意
    反覆為之，均應依連續犯之規定論以一罪。被告丁○○前於
    88年間，因違反動產擔保交易法案件，經本院判處有期徒刑
    3 月確定，甫於88年10月22日易科罰金執行完畢，有卷附台
    灣高等法院被告前案紀錄表可參，其於前案有期徒刑執行完
    畢後5 年內再犯本件有期徒刑以上之罪，為累犯，應依刑法
    第47條之規定加重其刑。被告甲○○於其業務侵占犯行未為
    偵查機關發覺前，即到保安警察第二總隊第四大隊第三中隊
    楠梓分隊向員警自首且接受偵訊，此有該分隊93年1 月13日
    查獲報告及被告甲○○92年11月18日警詢筆錄可憑，又按裁
    判上之一罪，如全部犯罪未發覺前，行為人就其中一部分犯
    罪自首者，其自首之效力及於全部（最高法院94年台上字第
    820 號判決可參）。是其自首之時雖未就案情為完全之陳述
    ，仍符合自首之要件，爰依刑法第62條前段之規定，減輕其
    刑。本院審酌被告因一己貪念，竟藉職務上之機會，侵占國
    巨公司之陶瓷電容下腳料及鈀膏拭紙，其犯罪之動機、目的
    及手段均不足取，而被告己○○侵占物品之價值為4,712,38
    4 元【4,551,311 ＋161,073 ＝4,712,384 元】；被告丁○○侵占物品之價值為548,090 元【161,073 ＋387,017 ＝54
    8,090 元】；被告壬○○侵占物品之價值為4,551,311 元；
    被告甲○○侵占物品之價值為5,099, 401元【4,551,311 ＋
    161,073 ＋387,017 ＝5,099,401 元】；被告戊○○侵占物
    品之價值為161,073 元之犯罪情節，其等所為之犯行造成告
    訴人財產上之損害匪淺，及被告己○○、壬○○、甲○○、
    戊○○均坦承全部犯行，被告甲○○並自首犯行，被告丁○○僅承認部分犯行，而被告丁○○、己○○、甲○○分別返
    還10,000元、250,000 元及800,000 元予國巨公司，有匯款
    回條6 紙可憑，而被告戊○○就其所為前開犯行並未獲得任
    何財產上之利益等一切情狀，分別量處如主文所示之刑，並
    就被告戊○○部分，諭知易科罰金之折算標準，以示警懲。
肆、不另為無罪諭知部分：
一、公訴意旨雖認被告戊○○亦曾與被告丁○○、甲○○及證人
    庚○○共同侵占鈀膏拭紙3 、4 次，就此亦涉有業務侵占之
    罪嫌，然公訴人認被告戊○○有侵占鈀膏拭紙之犯行，無非
    係以證人庚○○在警詢中供稱被告戊○○亦曾向伊收取鈀膏
    拭紙之語為其論斷之依據。然而：被告戊○○固未否認於前
    開期間確實曾經受被告丁○○指示至國巨公司送貨，然堅決
    否認對於證人庚○○、被告丁○○及甲○○共同侵占鈀膏拭
    紙一事知情，辯稱：伊至國巨公司送貨時，證人庚○○雖曾
    經交付黑色塑膠袋之物請伊轉交被告丁○○，但是伊根本不
    知道內容物為何等語。經查：
(一)、國巨公司之鈀膏拭紙是以粉紅色、藍色及不透明之黑色等塑
    膠袋包裝之事實，有警卷所附現場及鈀膏拭紙樣本及證人庚○○用以盛裝鈀膏拭紙之塑膠袋相片共6 張可資為證，而證
    人庚○○係將鈀膏拭紙以「黑色」塑膠袋盛裝之後交給被告
    丁○○及被告戊○○之事實，亦據證人庚○○於警詢中證述
    屬實，足見被告戊○○辯稱伊自證人庚○○處領得之物以黑
    色塑膠袋盛裝，並不知內容物為，並非無據。本院審諸前開
    粉紅色、藍色塑膠袋之色澤均屬透明，自外觀即可窺見內容
    物為何，然該黑色塑膠袋則為不透明狀，有前開警卷所附相
    片可憑，證人庚○○為避免他人得知伊將鈀膏拭紙交被告丁○○或戊○○載離國巨公司，理當會選擇不透明之黑色塑膠
    袋盛裝鈀膏拭紙，是證人庚○○嗣後在本院審理中證稱交付
    給被告戊○○及丁○○之塑膠袋係紅色或白色，自外觀可窺
    知內容物為何等語，應記憶有誤。
(二)、被告戊○○曾經向證人庚○○取得黑色塑膠袋盛裝物品知情
    固然屬實，然證人庚○○於本院審理時亦證稱：伊先後總共
    侵占鈀膏拭紙30次左右，幾乎都是拿給被告丁○○，有時被
    告丁○○沒有空，才說被告戊○○會去領取，結果被告戊○○曾經領取1 、2 次，但詳細時間伊不記得，伊交付塑膠袋
    時，並沒有告訴被告戊○○內容物為何，被告戊○○亦未詢
    問，且伊所取得之款項均由被告丁○○交付等語，從而，本
    件即便被告戊○○曾經受被告丁○○之託，向證人庚○○領
    取裝有鈀膏拭紙之黑色塑膠袋之情屬實，然因無積極證據證
    明被告戊○○受託向證人庚○○領取黑色塑膠袋盛裝之內容
    物時，知悉該塑膠袋內盛裝之物係鈀膏拭紙，而有意與被告
    丁○○、甲○○或證人庚○○共同為侵占鈀膏拭紙之犯行，
    故難認被告戊○○有侵占鈀膏拭紙之犯意，本應就被告戊○○被訴侵占鈀膏拭紙之犯行為無罪之諭知，惟公訴人認此部
    分事實若成立犯罪，與被告戊○○前開有罪部分有連續犯之
    裁判上一罪關係，爰不另為無罪之諭知，附此敘明。
二、公訴人雖據告訴人告訴意旨認91年7 月至92年11月底之間，
    國巨公司回收陶瓷電容下腳料之數額短少，總計損失12,444
    ,971 元 ，因認前開損失之陶瓷電容下腳料均係被告等人所
    侵占，然據本案現存證據資料僅足以證明被告等侵占陶瓷電
    容下腳料之次數為130 次【8 ×16＋2 ＝130 】，數量為51
    20公斤，價值為4,712,384 元，業如前述，而證人乙○○於
    本院審理時亦證稱：國巨公司有專人負責將陶瓷電容下腳料
    推到樓梯間，等著與收發人員做核對秤重，核對後再存庫。
    在該人員與收發人員核對秤重前，並無人持續看管該等陶瓷
    電容下腳料，所以有心人如果還是可以趁隙竊取等語（見本
    院95年5 月10審判筆錄第26頁以下），是不能排除國巨公司
    損失之其餘陶瓷電容下腳料係遭他人侵占或竊取之可能。既
    不能證明被告己○○、壬○○、甲○○、丁○○其餘被訴侵
    占陶瓷電容下腳料之事實屬實，本應就此部分被訴事實為無
    罪之諭知，惟公訴人認此部分事實若成立犯罪，與被告己○○、壬○○、甲○○、丁○○、戊○○前開有罪部分有連續
    犯之裁判上一罪關係，爰不另為無罪之諭知，亦附此敘明。
據上論斷，應依刑事訴訟法第299 條第1 項前段，刑法第28條、
第56條、第31條第1 項前段、第47條、第62條前段、第41條第1
項前段、第336 條第2 項，罰金罰鍰提高標準條例第1 條前段、
第2 條，判決如主文。
本案經檢察官辛○○到庭執行職務。
中    華    民    國    95    年    6     月    14    日
                  刑事第七庭  審判長  法  官  孫啟強
                                      法  官  張茹棻
                                      法  官  卓立婷
以上正本證明與原本無異。
如不服本判決，應於判決送達後10日內，向本院提出上訴狀。
中    華    民    國    95    年    6     月    14    日
                                      書記官  李春慧
附錄本案論罪科刑法條全文：
刑法第336條
對於公務上或因公益所持有之物，犯前條第1項之罪者，處1年以
上7年以下有期徒刑，得併科5,000元以下罰金。
對於業務上所持有之物，犯前條第1項之罪者，處6月以上5年以
下有期徒刑，得併科3,000元以下罰金。
前2項之未遂犯罰之。


司法院資訊處製作；財團法人民間司法改革基金會備份。
